【裁判字號】    98,交訴,74
【裁判日期】    981008
【裁判案由】    公共危險等
【裁判全文】
臺灣板橋地方法院刑事判決              98年度交訴字第74號
公  訴  人  臺灣板橋地方法院檢察署檢察官
被      告  丁○○
上列被告因公共危險等案件，經檢察官提起公訴（98年度偵字第
4830號），本院判決如下：
    主  文
丁○○無罪。
    理  由
一、公訴意旨略以：被告丁○○於民國97年12月23日下午4 時15
    分許，騎乘車牌號碼J7R-100 號重型機車搭載丙○○，沿臺
    北縣永和市○○路往中興街方向行使，行經臺北縣永和市○○路與豫溪街口時，本應注意機車行駛時，應注意車前狀況
    及兩車併行之間隔，並隨時採取必要之安全措施，而依當時
    情況，並無不能注意之情形，竟疏未注意，即貿然自同向前
    方，由甲○○所騎乘搭載乙○○，車牌號碼XZM-795 號重型
    機車左側超車，兩車因而發生擦撞，致甲○○、乙○○所騎
    乘之上開機車重心不穩，人車倒地，甲○○因而受有右側大
    腿挫傷之傷害，乙○○亦因而受有背部、胸壁及左側肩膀挫
    傷等傷害。詎丁○○明知於肇事致甲○○、乙○○受傷後，
    理應停留在現場，採取救護或其他必要措施，竟未留在現場
    協助救護，亦未施以其他維護肇事現場以避免損害擴大之必
    要處置，任由甲○○、乙○○停留該處，隨即搭載丙○○離
    開肇事現場。嗣經甲○○、乙○○報警處理，並經警調閱現
    場監視錄影畫面，始循線偵悉上情。因認被告係犯刑法第28
    4 條第1 項前段之過失傷害及第185 條之4 駕駛動力交通工
    具致人受傷而逃逸罪嫌等語。
二、按犯罪事實應依證據認定之，無證據不得認定犯罪事實；又
    不能證明被告犯罪者，應諭知無罪之判決，刑事訴訟法第15
    4 條第2 項、第301 條第1 項分別定有明文。次按，所謂證
    據，係指直接間接足以證明犯罪行為之一切證人、證物而言
    ；且事實之認定，應憑證據，如未能發現相當證據，或證據
    不足以證明，自不能以推測或擬制之方法，以為裁判基礎，
    最高法院30年上字第128 號、40年臺上字第86號判例均可資
    參考。復按，認定不利於被告之事實，須依積極證據，苟積
    極證據不足為不利於被告事實之認定時，即應為有利於被告
    之認定，更不必有何有利之證據，最高法院30年上字第816
    號判例意旨可資參照；檢察官對於起訴之犯罪事實，倘其所
    提出之證據，不足為被告有罪之積極證明，或其指出之證明
    方法，無從說服法院以形成被告有罪之心證，基於無罪推定
    之原則，自應為被告無罪判決之諭知（最高法院92年臺上字
    第128 號判例意旨參照）。經核公訴意旨認被告涉犯刑法第
    284 條第1 項前段之過失傷害及第185 條之4 駕駛動力交通
    工具致人受傷而逃逸罪嫌，係以被告之供述、告訴人甲○○
    、乙○○之指訴、證人丙○○於警詢、偵查中之證詞、道路
    交通事故現場草圖、道路交通事故調查報告表、現場照片及
    車損照片、案發現場監視錄影畫面翻拍照片、診斷證明書2
    紙等為其論據。
三、訊據被告丁○○堅決否認涉有上揭過失傷害及肇事逃逸犯行
    ，辯稱：伊並沒有撞到告訴人，也不知道告訴人的車子為何
    會倒地，伊騎車搭載丙○○超過告訴人車子之後，聽見後面
    碰一聲才放慢速度回頭看等語。經查：
（一）本件依告訴人甲○○、乙○○之指訴、道路交通事故現場
      草圖、道路交通事故調查報告表、現場照片及車損照片、
      診斷證明書2 紙等件，固足以證明告訴人於前揭時地騎乘
      車輛倒地後受傷等事實無訛；又依案發現場監視錄影畫面
      翻拍照片可認被告騎乘J7R-10 0號重型機車搭載丙○○於
      上揭時地亦經過事故現場，並且丙○○有轉頭向後觀看之
      動作，此均為被告所不爭執，堪信為真實，合先敘明。
（二）惟告訴人甲○○於警詢、偵查中證稱：只知道是暗色系機
      車，雙載二人，駕駛較胖，不能肯定是被告所騎乘機車（
      見98年度偵字第4830號卷第11頁以下、第73頁）；告訴人
      乙○○於警詢、偵查及本院審理中，對於究竟是何人與之
      發生擦撞，亦均證稱不能確定等語（見同上偵卷第16頁以
      下、第73頁；本院98年9 月17日審判筆錄）。則告訴人之
      指訴，既無法明確肯認是被告所騎乘機車擦撞告訴人車輛
      ，其等指訴能否據為認定被告不利之事證，已值斟酌。再
      者，告訴人甲○○於警詢陳稱：當時車流輛中等（見同上
      偵卷第14頁）；告訴人乙○○於警詢陳稱：當時車流輛大
      （見同上偵卷第17頁）；於本院審理中證稱：當時接近下
      班時間，事發這段時間大約有七、八部車輛經過等語（見
      同上本院審判筆錄）。並參酌卷附案發現場監視錄影畫面
      翻拍照片可知，事發當時確實不只被告一輛機車在告訴人
      機車附近，從而，告訴人究竟是否遭被告機車擦撞而致倒
      地受傷，亦非無疑。
（三）被告固於警詢、偵查中自承乘客丙○○有告訴伊「你撞到
      人了」等語，伊並於事故發生後5 、6 分鐘回到現場查看
      。然其亦同時回答丙○○稱伊並沒有撞到人，伊回到現場
      是想看看若真的是伊撞到人，伊願意賠償等語。是被告警
      詢、偵查中之供述是否能逕認係自承犯行，仍有疑義。況
      證人丙○○於警詢證稱：伊當時係拍丁○○並問說「後面
      好像有車禍」，然後問他「有沒有和人家撞到？」丁○○
      說「沒有」（見同上偵卷第9 頁）。於偵查中證稱：（當
      時是否感覺撞到人，所以跟被告說你撞到人？）沒有。剛
      好紅綠燈我們起步時，聽到後面碰一聲，我就說等一下，
      後面好像有人相撞，我們有回頭看一下。我們離他們很遠
      ，約三、四十公尺，我們靠路邊看一下就走了（見同上偵
      卷第72頁）。於本院審理中證稱：（你有無跟丁○○說我
      們好像撞到人了？）沒有，我是說後面好像相撞。（之前
      丁○○為何說你有跟他說好像撞到人了的話？）我們那時
      騎走時，我說你有無撞到別人，丁○○說沒有，我們若有
      撞到別人的話，我們的車子應該也會倒才對等語（見本院
      98年8 月27日審判筆錄）。是由證人丙○○之證述內容，
      亦無法認定是被告丁○○所騎機車擦撞到告訴人之車輛。
（四）至依卷附案發現場監視錄影畫面翻拍照片，乘客丙○○固
      有回頭看之動作，此為被告丁○○、證人丙○○所不爭執
      。然衡諸常情，於聽聞後方車輛發生碰撞聲音時放慢車速
      並回頭觀看，乃駕駛人常見之行為，並不能執為被告因此
      即知悉已與告訴人發生擦撞之情事，起訴書認被告知悉肇
      事之事實，尚嫌率斷。
四、綜上所述，本件依公訴人所提出之證據，客觀上尚未達到使
    通常一般之人均不致於有所懷疑，而得確信被告確實騎乘機
    車擦撞告訴人並於肇事後逃逸之人，既有合理懷疑之存在，
    本諸罪疑惟輕原則，揆諸首揭說明，自應諭知無罪之判決，
    以昭審慎。
據上論斷，應依刑事訴訟法第301 條第1 項，判決如主文。
本案經檢察官李美金到庭執行職務。
中    華    民    國    98    年    10    月    8     日
                  刑事第十二庭  審判長法  官  李君豪
                                      法  官  何燕蓉
                                      法  官  傅明華
以上正本證明與原本無異。
如不服本判決，應於判決送達後十日內向本院提出上訴狀（應附
繕本），上訴於臺灣高等法院。
                                      書記官  金和國
中    華    民    國    98    年    10    月    8     日


司法院資訊處製作；財團法人民間司法改革基金會備份。
